臺灣宜蘭地方法院刑事裁定
111年度單禁沒字第109號
聲  請  人  臺灣宜蘭地方檢察署檢察官
被      告  呂春來




上列聲請人因被告違反毒品危害防制條例案件（111年度毒偵字
第98、211號、111年度撤緩毒偵緝字第6、7號），聲請單獨宣告
沒收（111年度聲沒字第90號），本院裁定如下：
    主  文
扣案之第二級毒品甲基安非他命貳包（含包裝袋貳個，驗前總毛
重：壹點肆零壹貳公克；驗餘總毛重：壹點參玖肆伍公克，保管
字號：臺灣宜蘭地方檢察署一一一年度毒保字第一○二號）、內
含第二級毒品甲基安非他命之紙包殘渣袋壹個（含包裝袋壹個，
驗前毛重：零點肆肆貳柒公克；驗餘毛重：零點肆參捌柒公克）
、內含第二級毒品甲基安非他命之玻璃球壹顆，均沒收銷燬；扣
案之吸食器壹組、玻璃球吸食器肆顆，均沒收。
其餘聲請駁回。
    理  由
一、聲請意旨略以：被告呂春來前因違反毒品危害防制條例案件
    ，經臺灣宜蘭地方檢察署檢察官以111年度毒偵字第98、211
    號、111年度撤緩毒偵緝字第6、7號為不起訴處分確定。上
    開案件扣案之第二級毒品甲基安非他命2包（含包裝袋2個，
    驗前總毛重：1.4012公克；驗餘總毛重：1.3945公克）、內
    含第二級毒品甲基安非他命之紙包殘渣袋1個（含包裝袋1個
    ，驗前毛重：0.4427公克；驗餘毛重：0.4387公克）及玻璃
    球1顆經鑑定結果，確係含甲基安非他命成分，有慈濟大學
    濫用藥物檢驗中心鑑定書在卷可參，核屬違禁物；另扣案之
    吸食器2組、玻璃球1顆、玻璃球吸食器4顆、電子磅秤1個，
    則屬被告所有，供其施用第二級毒品所用之物，爰均依刑法
    第40條第2項、第3項（聲請書漏載）、同法第38條第1項、
    第2項、毒品危害防制條例第18條第1項聲請單獨宣告沒收銷
    燬或沒收等語。
二、按甲基安非他命係管制之第二級毒品，屬違禁物，不得非法
    持有，為毒品危害防制條例第2條第2項第2款及第11條第2項
    所明定。次按查獲之第一、二級毒品及專供製造或施用第一
    、二級毒品之器具，不問屬於犯罪行為人與否，均沒收銷燬
    之，毒品危害防制條例第18條第1項前段定有明文；又違禁
    物，不問屬於犯罪行為人與否，沒收之；供犯罪所用、犯罪
    預備之物或犯罪所生之物，屬於犯罪行為人者，得沒收之，
    刑法第38條第1項、第2項前段亦定有明文；再違禁物或專科
    沒收之物，得單獨宣告沒收；第38條第2項、第3項之物、第
    38條之1第1項、第2項之犯罪所得，因事實上或法律上原因
    未能追訴犯罪行為人之犯罪或判決有罪者，得單獨宣告沒收
    ，刑法第40條第2、3項亦分別定有明文。末者，用以直接包
    裹或施用毒品之包裝或器具，因與上開毒品密切接觸，依現
    今採行之鑑驗技術，無法與其盛裝之毒品完全析離，自應併
    依毒品危害防制條例第18條第1項前段之規定宣告沒收銷燬
    。
三、經查：
（一）被告基於施用第二級毒品之犯意，分別為下列犯行：
１、於民國109年8月19日23時許，在宜蘭縣○○鄉○○路0段000巷0弄
    0號居所內，以將甲基安非他命置於玻璃球吸食器內燒烤產
    生煙霧之方式，施用甲基安非他命1次，嗣經警於109年8月2
    0日6時39分許，持本院核發之搜索票至上址執行搜索，當場
    扣得供其施用第二級毒品甲基安非他命所用之吸食器1組。
２、於109年11月20日20時許，在宜蘭縣○○鄉○○路0段000號慈惠寺
    停車場，以將甲基安非他命置於玻璃球吸食器內燒烤產生煙
    霧之方式，施用甲基安非他命1次，嗣經警於109年11月21日
    1時29分許對其盤查，在其身上扣得供其施用第二級毒品甲
    基安非他命所用之吸食器1組及玻璃球1顆。
３、於111年1月22日（臺灣宜蘭地方檢察署檢察官111年度毒偵字
    第98、211號、111年度撤緩毒偵緝字第6、7號不起訴處分書
    誤載為23日）19時許，在宜蘭縣○○鄉○○路0段000巷0弄0號居
    所內，以將甲基安非他命置於玻璃球吸食器內燒烤產生煙霧
    之方式，施用甲基安非他命1次，嗣經警於同日19時17分許
    ，持本院核發之搜索票至上址執行搜索，當場扣得供其施用
    第二級毒品甲基安非他命所用之玻璃球吸食器4顆、紙包殘
    渣袋1個（含包裝袋1個，驗前毛重：0.4427公克；驗餘毛重
    ：0.4387公克）、內含殘渣之玻璃球1顆及電子磅秤1個。
４、於111年3月10日15時許，在宜蘭運動公園廁所內，以將甲基
    安非他命置入燈泡內燒烤產生煙霧之方式，施用甲基安非他
    命1次，嗣經警於111年3月11日22時30分許對其盤查，在其
    身上扣得第二級毒品甲基安非他命2包（驗前總毛重：1.401
    2公克；驗餘總毛重：1.3945公克）。
（二）上開犯行經本院以110年度毒聲字第380號裁定令入勒戒處
      所施以觀察、勒戒後，認無繼續施用毒品之傾向，經臺灣
      宜蘭地方檢察署檢察官111年度毒偵字第98、211號、111
      年度撤緩毒偵緝字第6、7號為不起訴處分確定在案，此有
      上開不起訴處分書、臺灣高等法院被告前案紀錄表等在卷
      可憑，並經本院核閱臺灣宜蘭地方檢察署109年度毒偵字
      第703號、110年度毒偵字第77號、110年度撤緩字第130、
      131號、110年度撤緩毒偵字第103、104號、111年度毒偵
      字第98、211號、111年度撤緩毒偵緝字第6、7號偵查卷宗
      、本院110年度毒聲字第380號刑事卷宗查明無訛。
（三）而被告為前開犯行後，經警查獲所扣得之第二級毒品甲基
      安非他命2包（含包裝袋2個，驗前總毛重：1.4012公克；
      驗餘總毛重：1.3945公克）、內含第二級毒品甲基安非他
      命之紙包殘渣袋1個（含包裝袋1個，驗前毛重：0.4427公
      克；驗餘毛重：0.4387公克）及玻璃球1顆，經送慈濟大
      學濫用藥物檢驗中心鑑定結果，均含有第二級毒品甲基安
      非他命成分，有慈濟大學濫用藥物檢驗中心111年3月31日
      慈大藥字第1110331056號、111年2月10日慈大藥字第1110
      210063號、111年3月25日慈大藥字第1110325059號函附鑑
      定書、扣押物品目錄表、扣押物品清單等在卷可稽（見警
      星偵字第1110001106號卷【下稱警星卷】第19頁；毒偵98
      卷第38頁、第44頁；毒偵211卷第31頁、第36頁背面）足
      見上開扣案物均屬毒品危害防制條例所稱之第二級毒品甲
      基安非他命無訛，核屬違禁物，揆諸首揭法條規定與說明
      ，應連同無法析離之包裝袋，不問屬於犯罪行為人與否，
      均應依毒品危害防制條例第18條第1項前段之規定宣告沒
      收銷燬。
（四）另扣案之吸食器1組、玻璃球吸食器4顆，為被告所有，供
      其施用第二級毒品所用之物，亦據被告於警詢、偵查中陳
      明無訛（見警澳偵字第1090012793號卷第2頁；警星卷第4
      頁背面；毒偵703卷第18頁背面；毒偵98卷第23頁背面）
      ，爰均依刑法第38條第2項前段宣告沒收。
（五）從而，首揭聲請意旨，經核尚無不合，應予准許。至上開
      供取樣化驗之第二級毒品甲基安非他命業已驗畢用罄不復
      存在，無從諭知沒收銷燬，附此敘明。至扣案之吸食器1
      組、玻璃球1顆，固係在被告身上扣得且被告供承係供其
      施用第二級毒品甲基安非他命所用（見警蘭偵字第109003
      4395號卷第3頁），惟遍查卷內無從認為被告所有，而扣
      案之電子磅秤1個，雖被告自承為其所有（見毒偵98卷第2
      3頁背面），惟遍查卷內無從認係供被告為本案施用第二
      級毒品犯行所用之物，故此部分之聲請，於法不合，應予
      駁回。
四、依刑事訴訟法第455條之36第1項、第2項，毒品危害防制條
    例第18條第1項前段，刑法第11條、第38條第2項前段、第40
    條第2項、第3項，裁定如主文。
中　　華　　民　　國　　111 　年　　7 　　月　　6 　　日
                  刑事第四庭　法　官　游皓婷
以上正本證明與原本無異。
如不服本裁定，應於裁定送達後5日內，向本院提出抗告狀。（
應附繕本）
                              書記官  林欣宜
中　　華　　民　　國　　111 　年　　7 　　月　　6 　　日